【裁判字號】    97,易,3873
【裁判日期】    971029
【裁判案由】    詐欺
【裁判全文】
臺灣臺中地方法院刑事判決              97年度易字第3873號
公  訴  人  臺灣臺中地方法院檢察署檢察官
被      告  乙○○
上列被告因詐欺案件，經檢察官提起公訴（九十七年度偵字第二
０三五四號），由本院合議庭裁定進行簡式審判程序，判決如下
：
    主    文
乙○○幫助意圖為自己不法之所有，以詐術使人將本人之物交付
，處有期徒刑月，如易科罰金，以新臺幣壹仟元折算壹日。
    犯罪事實
一、乙○○已預見將自己之金融機構帳戶存摺、提款卡、印章連
    同密碼提供他人使用，因該帳戶所有人名義與實際使用者不
    同，使用者即可藉此躲避員警追查，作為詐欺取財之犯罪工
    具；且現今一般金融機構帳戶之申請甚為簡易方便，如係基
    於正當用途而有使用帳戶之必要，通常需用人得以自己名義
    申請辦理即可，本無借用他人帳戶掩飾資金流向之必要。惟
    乙○○在不違背其本意之下，竟基於幫助他人涉犯詐欺取財
    罪行之不確定故意，於民國九十七年五月初某日，在臺中市
    ○○路某家網路咖啡店內，將其所申辦之中華郵政股份有限
    公司臺中大雅郵局帳號0000000號（局號：0000
    000號）帳戶之存摺、提款卡及印章，一併交予綽號「阿
    成」之不詳姓名年籍友人（並無證據證明該受領人尚未年滿
    十八歲），乙○○並同時告知提款卡密碼。嗣綽號「阿成」
    之人所屬犯罪集團成員，果基於意圖為自己不法所有之犯意
    聯絡，而於九十七年六月六日中午十二時許，撥打電話與人
    在臺東縣長濱鄉之丙○○取得聯繫，先後由冒名為「臺東調
    查局林靜宜」之女子及「刑事組林主任」之人，分別在電話
    中佯稱丙○○曾委由蔡姓男子前往郵局提款，而遭郵局人員
    發現並報案，丙○○須配合辦案，且得以新臺幣（下同）六
    萬八千元之代價，申請「保護民眾清白證明」。致使丙○○
    信以為真而陷於錯誤，乃於同日下午三時五十九分許，前往
    臺東長濱郵局內，匯款六萬八千元至乙○○所提供之上開郵
    局帳戶內，再由該犯罪集團成員立即將前揭入帳款項領出，
    以此方式詐騙財物得手。嗣經丙○○匯款後察覺有異，乃於
    同年月九日下午五時十五分許報警處理，經警依據前揭匯款
    帳戶之開戶資料循線查獲乙○○，始悉上情。
二、案經臺中縣警察局豐原分局報請臺灣臺中地方法院檢察署檢
    察官偵查起訴。
    理    由
一、本件被告乙○○於準備程序中，先就上開犯罪事實為有罪之
    陳述，且所犯係死刑、無期徒刑、最輕本刑為三年以上有期
    徒刑以外之罪，經本院合議庭依刑事訴訟法第二百七十三條
    之一第一項之規定，裁定由法官一人獨任進行簡式審判程序
    ，先此敘明。
二、上開犯罪事實，業據被告乙○○於本院審理時坦承不諱，核
    與證人即被害人丙○○於警詢時指證被害經過相符，並有郵
    政國內匯款執據、被告之郵局客戶歷史交易清單各一份附卷
    可稽，足徵被告前揭自白應屬實情。按刑法第十三條所稱之
    故意本有直接故意（確定故意）與間接故意（不確定故意）
    之別，條文中「行為人對於構成犯罪之事實，明知並有意使
    其發生者」為直接故意，至於「行為人對於構成犯罪之事實
    ，預見其發生而其發生並不違背其本意者」則屬間接故意；
    又間接故意與有認識的過失（又稱疏虞過失）之區別，在於
    二者對構成犯罪之事實雖均預見其能發生，但前者對其發生
    並不違背其本意，後者則確信其不發生。而金融機構帳戶之
    申請甚為簡易方便，如係基於正當用途而有使用帳戶之必要
    ，通常需用人得以自己名義申請辦理即可，本無假手他人之
    必要。倘綽號「阿成」之人非將被告提供之金融機構帳戶作
    為犯罪所得存提進出及其他不法用途，豈須向被告收取存摺
    、提款卡、印章供己使用？又被告率將自己所有金融機構帳
    戶交予他人使用，衡之常情，如此乖離常態之交易行為，就
    一般具有相當社會經驗之人而言，當可輕易預見綽號「阿成
    」之人收取存摺、提款卡、印章係供作非法使用。再者，蒐
    集他人金融機構帳戶作為被害人匯入款項之交易媒介，用以
    隱匿真正犯罪者身分及資金流向之犯罪模式，常係用於詐欺
    取財之犯罪，此乃一般使用人頭帳戶常見之非法利用類型，
    復經大眾傳播媒體再三披露，被告亦無從諉為不知。則綽號
    「阿成」之人於取得被告提供之金融機構帳戶後，嗣經用於
    詐欺取財之不法用途，此種犯罪手法仍未逸脫於被告幫助他
    人犯罪意思之外，即屬被告所預見。而被告提供金融機構帳
    戶在先，縱已得悉綽號「阿成」之人可能作為上開犯罪用途
    ，卻又容任該項犯罪行為之繼續實現，毫無積極取回前揭物
    品或其他主觀上認為不致發生該項犯罪結果之確信，足徵前
    揭犯罪行為自仍不違其本意，被告應具有幫助他人詐欺取財
    之間接故意。綜上所陳，本案事證已臻明確，被告犯行至堪
    認定。
三、查被告乙○○提供帳戶予他人詐欺犯罪使用，雖並未參與上
    開犯罪之構成要件行為，然其顯係以幫助他人犯罪之意思，
    實施上開犯罪構成要件以外之行為，核其所為，係犯刑法第
    三十條第一項前段、第三百三十九條第一項之幫助詐欺取財
    罪。又被告僅係幫助他人實行詐欺取財罪，為幫助犯，應依
    刑法第三十條第二項之規定，按詐欺取財罪正犯之刑減輕之
    。爰審酌被告提供帳戶予他人犯罪使用，造成遭受詐騙之人
    追查贓款及實際犯罪行為人發生阻礙，對於社會治安仍具有
    相當之危害性；而被告雖於本院審理時坦承犯行，惟其先前
    在警詢及本院訊問時猶一度佯稱帳戶資料遺失而否認犯罪，
    犯後態度仍有可議；再參以被告犯罪動機、目的、手段、具
    有高中肄業學歷之智識程度等一切情狀，量處如主文所示之
    刑，併諭知易科罰金之折算標準，以示懲儆。
據上論斷，應依刑事訴訟法第二百七十三條之一第一項、第二百
九十九條第一項前段，刑法第三十條第一項前段、第二項、第三
百三十九條第一項、第四十一條第一項前段，刑法施行法第一條
之一第一項、第二項前段，判決如主文。
本案經檢察官甲○○到庭執行職務。
中    華    民    國    97    年    10    月    29    日
                  刑事第七庭    法  官  高文崇
上正本證明與原本無異。
如不服本判決，應於送達後十日內向本院提出上訴狀（須附繕
本），上訴於台灣高等法院台中分院。
                                書記官  林淑慧
中    華    民    國    97    年    10    月    29    日
附錄本案論罪科刑法條：
刑法第三十條第一項前段：
幫助他人實行犯罪行為者，為幫助犯。
刑法第三百三十九條第一項：
意圖為自己或第三人不法之所有，以詐術使人將本人或第三人之
物交付者，處五年以下有期徒刑、拘役或科或併科一千元以下罰
金。


司法院資訊處製作；財團法人民間司法改革基金會備份。
